臺灣高雄地方法院刑事判決　　　　　　 100年度侵訴字第60號
公　訴　人　臺灣高雄地方法院檢察署檢察官
被　　　告　A 男  （真實姓名年籍詳卷）
指定辯護人　本院公設辯護人蘇鴻吉
上列被告因妨害性自主罪案件，經檢察官提起公訴（99年度偵字
第7566號），本院判決如下：
    主  文
A 男無罪。
    理  由
一、按行政機關、司法機關及軍法機關所製作必須公示之文書，
    不得揭露被害人之姓名、出生年月日、住居所及其他足資識
    別被害人身分之資訊，性侵害犯罪防治法第12條第2 項定有
    明文。查本案判決書如記載被告以及被害人、告訴人（即被
    害人之母）、被告之女、被告之母之真實姓名年籍資料，有
    揭露足以識別被害人甲女身分資訊之虞，爰依上開規定不記
    載其等姓名年籍資料，而均以代號為之。
二、公訴意旨略以：被告A 男與代號0000-0000 （下稱甲女，為
    未滿14歲之人，年籍姓名詳卷）係鄰居，緣甲女於民國99年
    2 月1 日中午12時許，至被告位於高雄縣林園鄉（現改制為
    高雄市林園區，地址詳卷）住處前之雞寮內與被告之幼女（
    姓名年藉詳卷，以下稱乙女）遊玩，被告明知甲女係未滿14
    歲之女子，竟基於加重強制猥褻之犯意，違反甲女之意願，
    強行褪去甲女外褲，再以手觸摸甲女之外陰部，以此方式對
    甲女強制猥褻。嗣因甲女之母0000-0000A至上開地點找尋甲
    女，適見被告替甲女穿起外褲，始悉上情，因認被告涉犯刑
    法第224 條之1 、第222 條第1 項第2 款之加重強制猥褻罪
    嫌。
三、按犯罪事實應依證據認定之，無證據不得認定犯罪事實；又
    不能證明被告犯罪者，應諭知無罪之判決，刑事訴訟法第15
    4 條第2 項、第301 條第1 項分別定有明文。而事實之認定
    ，應憑證據，如未能發現相當證據，或證據不足以證明，自
    不能以推測或擬制之方法，以為裁判基礎，最高法院40年台
    上字第86號判例意旨足資參照。又依刑事訴訟法第161 條第
    1 項之規定：檢察官就被告犯罪事實，應負舉證責任，並指
    出證明之方法。因此，檢察官對於起訴之犯罪事實，應負提
    出證據及說服之實質舉證責任。倘其所提出之證據，不足為
    被告有罪之積極證明，或其指出證明之方法，無從說服法院
    以形成被告有罪之心證，基於無罪推定之原則，自應為被告
    無罪判決之諭知，亦有最高法院92年台上字第128 號判例要
    旨足參。所謂認定犯罪事實之證據，係指足以認定被告確有
    犯罪行為之積極證據而言，如未發現相當證據，或證據不足
    以證明，自不能以推測或擬制之方法，以為裁判基礎。且刑
    事訴訟上證明之資料，無論其為直接證據或間接證據，均須
    達於通常一般人均不致於有所懷疑，而得確信其為真實之程
    度，始得據為有罪之認定，若其關於被告是否犯罪之證明未
    能達此程度，而有合理性懷疑之存在，致使無從形成有罪之
    確信，根據「罪證有疑，利於被告」之證據法則，即不得遽
    為不利被告之認定，此觀諸最高法院76年台上字第4986號判
    例意旨亦甚顯明。
四、證據能力部分：
  (一)按性侵害犯罪防治法第10條第1 、3 項「醫院、診所對於被
    害人，不得無故拒絕診療及開立驗傷診斷書」、「第一項驗
    傷診斷書之格式，由中央衛生主管機關會商有關機關定之」
    之規定，依同法第11條等相關規定，係為防治性侵害犯罪及
    保護被害人權益，對於被害人驗傷及取證所為之特別規定，
    依此項規定所製作之驗傷診斷書，應屬刑事訴訟法第159 條
    第1 項「法律有規定」之傳聞證據之例外（最高法院95年度
    台上字第5026號判決要旨足參）。本件卷附之財團法人長庚
    紀念醫院高雄分院受理疑似性侵害事件驗傷診斷書，依據上
    開說明，為刑事訴訟法第159 條第1 項規定之例外情形，應
    有證據能力。 
  (二)按「法院或檢察官得囑託醫院、學校或其他相當之機關、團
    體為鑑定，或審查他人之鑑定，並準用第203 條至第206 條
    之1之 規定」、「鑑定之經過及其結果，應命鑑定人以言詞
    或書面報告」，刑事訴訟法第208 條第1 項前段、第206 條
    第1 項分別定有明文。本件內政部警政署刑事警察局99年3
    月11日鑑定書係經檢察官囑託為鑑定後，經鑑定人以書面報
    告其鑑定之結果者，該鑑定書面雖屬被告以外之人於審判外
    之書面陳述，惟其屬刑事訴訟法第159 條第1 項所謂之「法
    律有規定者」，故不受該條項規定「不得作為證據」之限制
    ，而具有證據能力。
  (三)按「被告以外之人於審判外之陳述，雖不符前四條之規定，
    而經當事人於審判程序同意作為證據，法院審酌該言詞陳述
    或書面陳述作成時之情況，認為適當者，亦得為證據。當事
    人、代理人或辯護人於法院調查證據時，知有第159 條第1
    項不得為證據之情形，而未於言詞辯論終結前聲明異議者，
    視為有前項之同意」，刑事訴訟法第159 條之5 定有明文。
    又當事人、代理人或辯護人於調查證據時，知有本法第159
    條之5 第1 項不得為證據之情形，卻表示「對於證據調查無
    異議」、「沒有意見」等意思，而未於言詞辯論終結前聲明
    異議者，應視為已有將該等傳聞證據採為證據之同意（參見
    該條之立法理由）。本件檢察官、辯護人及被告於本院準備
    程序，就本判決所引用各項證據（含傳聞證據、非傳聞證據
    及符合法定傳聞法則例外之證據）之證據能力，均表示無意
    見，且於本院言詞辯論終結前，檢察官、辯護人及被告對於
    卷附具有傳聞證據性質之證據，既均已知其情，均未聲明異
    議，本院認上開證據之形式及取得過程並無瑕疵、與待證事
    實具有關連性等情況，認為以之作為證據使用係屬適當，自
    得採為認定被告犯罪事實之證據。
五、本件公訴意旨認被告涉有上揭犯行，無非係以：被告坦承
    於上揭時、地有替甲女穿外長褲之行為、被害人甲女警詢
    、偵查之供述、甲女之母及被告之母均證述當日於雞寮內
    有看到甲女等為其主要論據。訊據被告固坦承曾有替甲女穿
    外長褲之行為，但堅決否認上開犯行，辯稱：當時僅有為甲
    女穿外長褲，沒有為猥褻之行為等語，辯護人則為被告辯稱
    ：甲女於警、偵訊所述已有前後不一致之處，且於審理時
    復改稱先前所述是在開玩笑，乙女關於案發當日之情節供述
    亦有前後不一之情形，以大人的供述常因記憶不清，而有所
    假設，何況是幼童，故在在欠缺佐證情形下，不宜貿然聽信
    被害人單方面的供述；本件在勘驗的過程中，甲女的身上
    並無發現任何傷勢，從履勘紀錄也可以知道從外面可以很清
    楚的看到雞寮內部的情形，依照常情，被告應不至於在自己
    的女兒面前及被告母親可看到之情形下，對甲女為猥褻行為
    等語。
六、經查：
  (一)訊據被告對於案發當日甲女與乙女至上揭雞寮內玩耍，被告
    有替甲女穿外褲等情坦承不諱，核與證人甲女（偵卷第11頁
    ）及被告之母（偵卷第23頁）證述之情節大致相符，此部份
    事實堪可認定。
  (二)證人甲女雖於警詢及偵查中指證被告涉有加重強制猥褻之犯
    嫌，然查：
    證人甲女於警詢中係指述被告將手指插入其陰道內，次數
      為2 、3 次，但以被告係成年人，將手指插入幼女之陰道
      內（案發時甲女尚未滿6 歲），衡諸常情，應會導致處女
      膜受傷之情形，但本件甲女之處女膜無陳舊性傷口，有財
      團法人長庚紀念醫院高雄分院受理疑似性侵害事件驗傷診
      斷書一紙密封在卷可稽，且99年2 月1 日案發時將甲女之
      外陰部棉棒、陰道抹片、唾液、內褲以及被告之雙手十指
      指甲、唾液等送驗後，亦無檢驗出足資比對之DNA-STR 型
      別，有內政部警政署刑事警察局99年3 月11日鑑定書在卷
      可稽（偵卷第6 頁），是甲女指述是否可採，實非無疑。
    甲女於警詢中指述之性侵方式係被告將甲女外褲、內褲脫
      到腳底後，以手指插入甲女陰道，並指述次數為2 、3 次
      （警卷第2 頁），但於99年7 月12日偵查中則指述被告脫
      完褲子就走了，有摸尿尿的地方，次數為1 次（偵卷第44
      頁），嗣於100 年2 月17日偵查中則改稱有脫外褲，隔著
      內褲摸尿尿的地方（偵卷第68頁），則對照甲女於警詢及
      偵查中之指述，對於重要情節顯有指述不一之情事，是甲
      女警詢、偵查之指述是否可採，確有可疑。
    甲女於本院審理時則證稱：「（問：妳之前是否有向警察
      及媽媽講過說被告有脫妳的褲子？）答：沒有啦。（問：
      之前檢察官有一次帶妳去被告的雞寮勘驗並製作筆錄時，
      問妳被告有無脫妳的褲子，妳不是說有？）答：有啊。（
      問：我再次確認，被告是否有脫過妳的褲子？）答：沒有
      啦。（問：妳當初為何要向跟警察、媽媽、及檢察官說被
      告有脫妳的褲子？）答：我之前講的是開玩笑的。（問：
      妳跟媽媽所講的是否也是開玩笑的嗎？）答：對。（問：
      被告是否有摸過妳尿尿的地方？）答：沒有啦。（問：所
      以之前妳向警察、媽媽、檢察官講說被告有摸妳尿尿的地
      方是否也是開玩笑的？）答：對啦。（問：妳當時為什麼
      要開這種玩笑？）答：我覺得很好玩。（問：是否有人教
      妳開這種玩笑嗎？）答：有啊。（問：是何人教妳這樣講
      ？）答：我忘記了。‧‧‧（問：被告是否有摸過妳的胸
      部？）答：沒有。（問：請用手比一下妳的胸部在哪裡？
      ）答：我的蝴蝶結那邊（證人以手勢比胸前的蝴蝶結處）
      」等語（本院卷第26至29頁）。證人甲女於本院審理中之
      證述與其於警詢、偵查中之證述更是大相逕庭，則證人甲
      女於警詢、偵查中之指述對於案情重要事項已有前後指述
      不一之瑕疵，於本院審理除全然翻易前詞，更證稱先前所
      述是開玩笑等語，以甲女前後如此矛盾之證詞，本院實難
      採為認定被告犯罪之證據。至於甲女之母雖親見被告為甲
      女穿長褲，但此尚不足為被告有為強制猥褻行為之積極證
      據，亦難以此補強證人甲女上揭供述之瑕疵。另乙女於99
      年7 月5 日偵查中供稱：被告將甲女外褲脫掉，甲女沒有
      穿褲子就回家，嗣則改稱甲女一直沒有穿褲子直到甲女之
      母來才幫甲女穿褲子（偵卷第39頁），於100 年1 月25日
      則改稱沒有看到被告脫甲女褲子等語（偵卷第59、60頁）
      ，證人乙女本身之供述既然亦有前後不一之情事，本院亦
      難採為不利被告認定之佐證或以之補強證人甲女上揭供述
      之瑕疵，附此敘明。
  (三)再者，對照警卷照片編號3 、6 、7 、8 、9 、10之位置（
    警卷第34至37頁），應可容易從雞寮外看到雞寮內人員之舉
    動，且檢察官於偵查中業已前往現場勘驗，其勘驗情形為：
    「柵欄高127 公分，共有7 片木板6 個間隙，‧‧‧間隙由
    上而下依序第1 個8 公分、第2 個9 公分、第3 個6. 5公分
    、第4 個8.5 公分、第5 個8.5 公分、第6 個9.5 公分，寬
    365 公分，被害人案發時所坐木板距離木板圍牆160 公分，
    現場有養雞、鵝、鴨，‧‧‧經站在養雞場（即雞寮）外，
    目視養雞場情形，可以清楚看到被害人陳述遭性侵害地點情
    形」乙節，有勘驗筆錄及照片24紙在卷可稽（偵卷第42、46
    至56頁）。此外，證人即被告之母於偵查中明確證述：伊當
    時在雞寮（即上述之養雞場）旁的水槽洗碗，看到甲女母親
    來找甲女，伊就喊甲女出來，當時可以看到被告以及甲女的
    動靜等語綦詳（偵卷第23頁），則參酌上揭警卷、偵查中照
    片以及勘驗筆錄，證人即被告之母證稱當時可以看到被告及
    甲女乙節，應可採信。則被告當時既然處於多數人可以共見
    聞之開放空間，且被告母親尚且在養雞場旁洗碗隨時抬頭即
    可目視被告及被害人舉動之情形下，衡諸常理，被告是否敢
    於此種情形下為犯罪行為，亦有可疑。
七、綜上所述，本件甲女之證述有前後不一且相互矛盾之重大瑕
    疵，且高雄長庚紀念醫院受理疑似性侵害事件驗傷診斷書以
    、內政部警政署刑事警察局鑑定書及乙女、甲女之母之證述
    均無法作為不利被告認定之佐證，再參酌現場照片、勘驗筆
    錄，當時被告與被害人所在之養雞場為眾人得以輕易見聞之
    開放空間，被告之母親復在旁洗碗且抬頭即可目視被告及被
    害人舉止之情形下，亦難信被告敢為違法犯行。是現存之證
    據尚未達於通常一般之人均不致有所懷疑，而得確信被告犯
    罪為真實之程度，依刑事訴訟制度「倘有懷疑，即從被告之
    利益為解釋」、「被告應被推定為無罪」之原則，即難使本
    院形成被告有起訴書所載強制猥褻甲女之有罪確信。揆諸首
    揭說明，檢察官所舉之證據既不足以證明被告確有上開犯行
    ，本院復查無其他積極證據足資認定被告確有檢察官所指之
    犯行，既不能證明被告犯罪，揆諸前開法條之規定，依法自
    應為被告無罪之諭知。
據上論斷，應依刑事訴訟法第301 條第1 項前段，判決如主文。
本案經檢察官吳明駿到庭執行職務。
中    華    民    國  100     年    7     月    27    日
               刑事第十九庭  審判長法  官  陳志銘
                                   法  官  吳芝瑛
                                   法  官  黃宣撫
以上正本證明與原本無異。
如不服本判決，應於判決送達後10日內，向本院提出上訴狀。
中    華    民    國   100    年    7     月    27    日
                                   書記官  葉正昭